臺灣臺南地方法院臺南簡易庭民事裁定
110年度南司調字第183號
聲  請  人  台新國際商業銀行股份有限公司

法定代理人  尚瑞強  


上列聲請人與相對人黃國山、洪玉里、黃國南間請求代位分割遺
產事件，聲請調解，本院裁定如下： 
    主    文
聲請駁回。
聲請程序費用由聲請人負擔。
    理    由
一、按調解，依當事人之聲請行之。前項聲請，應表明為調解標
    的之法律關係及爭議之情形。有文書為證據者，並應提出其
    原本或影本。法院認調解之聲請，依法律關係之性質，當事
    人之狀況或其他情事可認為不能調解或顯無調解必要或調解
    顯無成立之望者，得逕以裁定駁回之。前項裁定，不得聲明
    不服，民事訴訟法第405條第1項、第2項、第406條第1項第1
    款、第2項分別定有明文。次按調解成立，即屬民法上和解
    ，和解有使當事人所拋棄之權利消滅，及使當事人取得和解
    契約所訂明權利之效力（最高法院69年度台上字第724號民
    事裁判意旨參照）。是以，調解在實質上仍屬雙方當事人以
    終止爭執為目的而互相讓步所為之合意，與民法第736條所
    規定和解係當事人約定互相讓步，以終止爭執或防止爭執發
    生之契約相符，故其在實體法上，應認為具有私法上和解契
    約之效力，是調解之雙方當事人因相互讓步，致其所拋棄之
    權利消滅，為一處分行為，雙方當事人就其所拋棄之權利，
    自應具有處分權始得為之。
二、本件聲請意旨略以：相對人黃國山對聲請人負有債務，迄今
    尚積欠本金新臺幣614,619元及利息未清償。經聲請人查調
    黃國山之資料發現其被繼承人遺有坐落臺南市○○區○○段0000
    0○000地號土地，相對人黃國山與其他相對人怠於辦理遺產
    分割登記，聲請人為實踐債權，乃代位相對人黃國山聲請分
    割遺產等語。
三、經查，本件聲請人主張代位相對人黃國山辦理遺產分割。惟
    聲請人代位相對人黃國山請求為遺產分割，不得再以黃國山
    本人為相對人而聲請調解（最高法院71年台上字第4342號判
    例參照）。則聲請人對相對人黃國山聲請調解，依其法律關
    係之性質，應認不能調解。又查，調解成立使當事人所拋棄
    權利消滅及取得調解所訂明之權利，為處分行為。聲請人為
    確保債權，雖得代位相對人黃國山行使其權利，卻不得處分
    黃國山之權利，而聲請人欲代位分割前開不動產，即涉及處
    分相對人黃國山之權利，其法律關係之性質亦不能調解。從
    而，本件聲請人聲請之法律關係性質，應認不能調解，爰以
    裁定駁回聲請人調解之聲請。
四、依民事訴訟法第406 條第1 項第1 款、第95條、第78條裁定
    如主文。
五、如不服本裁定，應於裁定送達後10日內，以書狀向本院司法
    事務官提出異議。 
中　　華　　民　　國　　110 　年　　10　　月　　4 　　日
                  臺灣臺南地方法院臺南簡易庭　　　　
                                  司法事務官　張哲豪